臺灣臺北地方法院簡易民事判決
                                    111年度店簡字第146號
原      告  張雅琪  

被      告  李碧緞  

上列當事人間損害賠償事件，原告就本院民國110年度交簡字第3
48號之刑事案件，提起本院110年度交簡附民字第45號附帶民事
訴訟，經本院刑事庭移送前來，本院於民國111年8月9日言詞辯
論終結，判決如下：
    主      文
被告應給付原告新臺幣柒萬零貳佰陸拾壹元。
原告其餘之訴駁回。
訴訟費用新臺幣肆仟零捌拾元由被告負擔十分之三，餘由原告負
擔。
本判決原告勝訴部分得假執行；但被告如以新臺幣柒萬零貳佰陸
拾壹元為原告預供擔保後，得免為假執行。
    事實及理由
一、原告起訴主張：被告於民國109年4月28日7時28分許，駕駛
    車牌號碼000-000號普通重型機車沿新北市新店區安康路二
    段往碧潭方向行駛，行經該路段欲左轉薏仁坑路時，本應注
    意機車行駛時轉彎車應禮讓直行車先行，以避免危險或交通
    事故之發生，且依當時天候晴、日間有自然光線、柏油路面
    乾燥、路面無缺陷、無障礙物、視距良好、有行車管制號誌
    等情況，復依其智識、精神狀態、車況正常等並無不能注意
    之情形，竟疏未注意對向有直行來車，未達路口中心，搶先
    左轉，適有原告騎乘車牌號碼000-000號普通重型機車搭載
    訴外人陳圓卿，沿安康路二段往三峽方向行駛，駛至該路段
    與薏仁坑路口時，因閃煞不及而發生碰撞，原告因而人車倒
    地，並受有頭部外傷合併蜘蛛膜下腔出血、四肢鈍挫傷等傷
    害。原告因本件事故而支出醫藥費新臺幣（下同）42,701元
    、就醫往返交通費36,380元、系爭機車修理費25,750元、鑑
    定交通事故費3,000元、中藥調理費22,800元、不能工作損
    失306,173元（含不辦理110年終考積及不發給110年終工作
    獎金216,133元、不能晉本薪一級差額16,440元、調整職務
    差額57,600元、國民旅遊卡補助16,000元）、精神慰撫金10
    0,000元，合計536,804元。爰依侵權行為之法律關係，請求
    被告賠償上開費用等語。並聲明：被告應給付原告536,804
    元。
二、被告方面：
　　被告未曾否認本件肇事，就鑑定交通事故費3,000元應不需
    負擔。復就工作損失306,173元與被告之肇事責任間無因果
    關係亦不需負責。另就系爭機車修理費25,750元部分，原告
    僅提出材料行估價單，而並非實際損失，舉證未盡明確，仍
    未為證明等語。並聲明：㈠原告之訴駁回；㈡如受不利判決，
    願供擔保請准宣告免為假執行。
三、得心證之理由：
　㈠本件事故發生被告有過失乙節，按當事人主張有利於己之事
    實者，就其事實有舉證之責任，民事訴訟法第277 條前段有
    明文規定。按因故意或過失，不法侵害他人之權利者，負損
    害賠償責任；汽車、機車或其他非依軌道行駛之動力車輛，
    在使用中加損害於他人者，駕駛人應賠償因此所生之損害，
    但於防止損害之發生，已盡相當之注意者，不在此限，民法
    第184 條第1 項前段、第191 條之2 分別定有明文。揆諸民
    法第191 條之2 規定，本條但書係專為非依軌道行駛之動力
    車輛在使用中駕駛人之責任而為舉證責任倒置之規定，故凡
    動力車輛在使用中加損害於他人者，由法律推定駕駛人侵害
    他人之行為係出於過失，除駕駛人已於防止損害之發生盡相
    當之注意外，即應依民法第191 條之2 規定賠償被害人所受
    損害。經查，原告主張之事實，有新北市政府道路交通事故
    初步分析研判表、道路交通事故現場圖、道路交通事故調查
    報告表㈠㈡各1份、監視錄影畫面翻拍照片、現場蒐證照片、
    耕莘醫院乙種診斷證明書等件為證（參見臺灣臺北地方檢察
    署110年度偵字第5987號卷第33頁至第91頁、第105頁），核
    閱屬實。被告對於過失傷害部分並不爭執，被告上開過失行
    為與損害之發生兩者間並具相當因果關係，堪可認定。準此
    ，被告有前揭應注意能注意而未注意之過失，且與原告受有
    損害間有相當因果關係，揆諸前揭規定，被告自應就原告所
    受傷害負侵權行為之損害賠償責任。
  ㈡次按，被告因未達路口中心，搶先左轉，轉彎車未讓直行車
    先行之過失，致發生本件交通事故，自應就原告所受損害負
    侵權行為損害賠償責任，已如前述。又負損害賠償責任者，
    除法律另有規定或契約另有訂定外，應回復他方損害發生前
    之原狀，債權人亦得請求支付回復原狀所必要之費用，以代
    回復原狀，民法第213條第1 項、第3項分別定有明文。茲就
    原告主張分述如下：
　⒈系爭機車修理費部分：
　　按被告因未達路口中心，搶先左轉，轉彎車未讓直行車先行
    之過失，致發生本件交通事故，就系爭車輛所受損害，而負
    侵權行為損害賠償責任者，除法律另有規定或契約另有訂定
    外，應回復他方損害發生前之原狀，債權人亦得請求支付回
    復原狀所必要之費用，以代回復原狀，民法第213 條第1 項
    、第3 項亦分別定有明文。又按，不法毀損他人之物者，被
    害人得請求賠償其物因毀損所減少之價額，民法第196 條定
    有明文；又按物被毀損時，被害人除得依民法第196 條請求
    賠償外，並不排除民法第213 條至第215 條之適用。再者，
    依民法第196 條請求賠償物被毀損所減少之價額，得以修復
    費用為估定之標準，但以必要者為限。原告主張其因本件車
    禍致系爭機車受有損害，並因此支出維修費25,750元，固據
    原告提出系爭車輛估價單為證（參見本院110年度交簡附民
    字第45號卷第9頁反面），惟系爭機車之所有人為訴外人陳
    彥印，有車號查詢機車車籍資料1張附卷可查（參見上開偵
    卷第119頁），原告既非系爭機車之所有權人，亦乏證據證
    明所有權人有將其債權轉讓原告或係由原告代為支出修繕費
    用，則原告請求被告賠償系爭機車修繕費用，即屬無據，應
    予駁回。
  ⒉醫藥費42,701元部分：
　　按故意或過失，不法侵害他人之權利者，負損害賠償責任；
    不法侵害他人之身體或健康者，對於被害人因此喪失或減少
    勞動能力或增加生活上之需要時，應負損害賠償責任，民法
    第184 條第1 項前段及第193 條第1 項分別定有明文。經查
    ，本件原告因本件車禍至寶吉祥中醫診所（以下簡稱寶吉祥
    中醫）、耕莘醫院、林口長庚紀念醫院（以下簡稱長庚醫院
    ）、新北市立土城醫院（以下簡稱土城醫院）、臺北醫學大
    學附設醫院（以下簡稱北醫）、西園醫療社團法人西園醫院
    （以下簡稱西園醫院）、臺北榮民總醫院（以下簡稱榮總）
    等醫療院所就診，共支出醫療費、醫藥費、診斷證明書、中
    藥費用共計42,701元，並提出相關醫療費用單據為證（參見
    附民卷第10頁至第23頁），然本件經函詢耕莘醫院關於原告
    傷勢復原狀況，結果為「...二、少部分病人可能有頭痛、
    失憶之後遺症。三、病患張君事故發生出院後宜修養2週」
    ，有該院111年3月18日耕醫病歷字第1110001513號函在卷可
    參（參見本院卷第67頁），原告雖提出長庚醫院診斷證明書
    證明其有頭暈、記憶力衰退等後遺症，並提出西園醫院之診
    斷證明書，欲證明其因創傷性蜘蛛網膜下出血伴有混和憂鬱
    情緒及焦慮之適應疾患及生理狀況所致之精神疾患，然此部
    分均為其主訴之症狀，並無相關證據足資證明原告頭暈、記
    憶力衰退、憂鬱、焦慮等症狀與該次車禍所受傷害間有相當
    因果關係，故本院認為就其於109年4月28日、4月30日至耕
    莘醫院就診及於109年5月23日、5月25日、5月27日、6月8日
    、7月6日至長庚醫院腦神經外科就診部分共計7,261元（計
    算式：530元＋560元＋40元＋657元＋410元＋1,004元＋900元＋820
    元＋500元＋930元＋910元＝7,261元），尚屬合理，其後續分別
    至長庚腦神經內科、一般外科；至其5月5日至耕莘醫院係至
    眼科看診，另其至土城醫院、北醫、西園醫院、榮總就診部
    分，除距離本件事故發生已有相當時日外，亦乏證據證明其
    就診與其所受傷害間有相當因果關係，自不應准許。至其至
    寶吉祥中醫就診之時間分別為109年8月29日後，距離本件事
    故之發生已4個月以上，且由原告所提出之收據無法確認其
    看診之科別，故此部分之請求自屬無據，應予駁回。
　⒊關於交通事故鑑定費用部分：
    原告因本件車禍造成系爭車輛受損，其為確定本件車禍被告
    有過失而支出鑑定費用3,000 元等節，業據其提出新北市政
    府交通事件裁決處自行繳納款項統一收據為證（參見附民卷
    第9頁）。而此既係為實現其損害賠償債權而支出之費用，
    若無被告之侵權行為，則原告當無支出此費用之必要，是此
    項鑑定費用3,000 元之支出，應為被告侵權行為所造成之財
    產上損害，被告亦應賠償。
　⒋中藥調養費用部分：
　　原告雖提出協泰蔘藥行之統一發票欲證明其因車禍支出購買
    調養身體所需之中藥費用共計22,800元（參見附民卷第10頁
    至第11頁），然該統一發票或係記載中藥傷藥粉、或係記載
    中藥、或為詳載品名而僅有購買金額，然無論傷藥粉或中藥
    等，均無從知悉原告所購買調養身體之藥物與其本件車禍所
    受傷害間之關聯性，是其此部分之請求，自難准許。　　　
　⒌往返醫院之交通費部分：
　　原告所提出交通費用證明書1紙（參見附民卷第23頁反面）
    欲證明其有支出往返醫院之交通費，然該證明書僅有乘車區
    間日期、起迄地點、次數及單次金額，並無相關收據足資佐
    證原告確有支出相關交通費用，自難為有利於原告之認定。
　⒍不能工作損失部分（含不辦理110年終考積及不發給110年終
    工作獎金216,133元、不能晉本薪一級差額16,440元、調整
    職務差額57,600元、國民旅遊卡補助16,000元）：
　　原告主張其因本件事故自109年4月30日出院至110年7月31日
    ，請假休養時間超過1年，依教師法之規定，請假超過1年，
    不辦理年終考績，亦不發給年終獎金，因不辦理年終考績，
    致不能晉本薪，並因職務調整致薪資有所差額，並損失國民
    旅遊卡補助，然本件經函詢耕莘醫院關於原告傷勢復原狀況
    ，結果為「...二、少部分病人可能有頭痛、失憶之後遺症
    。三、病患張君事故發生出院後宜修養2週」，有該院111年
    3月18日耕醫病歷字第1110001513號函在卷可參（參見本院
    卷第67頁），是原告是否須休養超過1年已屬有疑，更遑論
    影響考績之原因甚多，原告並未舉證證明倘未發生車禍，其
    該年度考績必為優良且能順利晉級及倘未發生車禍，其職務
    上必無調動情形，亦未舉證證明其因車禍所受之傷害須休養
    超過1年，是原告既未舉證證明其所受傷害與其主張之損失
    間具有相當因果關係，則其依此請求被告賠償上開損失，即
    無理由，均應予駁回。
　⒎精神慰撫金部分：
    按不法侵害他人之身體、健康、名譽、自由、信用、隱私、
    貞操，或不法侵害其他人格法益而情節重大者，被害人雖非
    財產上之損害，亦得請求賠償相當之金額，民法第195 條第
    1 項定有明文。又慰撫金之多寡，應斟酌雙方之身分、地位
    、資力與加害程度，及其他各種情形核定相當之數額，該金
    額是否相當，自應依實際加害情形與被害人所受之痛苦及雙
    方之身分、地位、經濟狀況等關係決定之（最高法院51年度
    台上字第223 號判例意旨參照）。經審酌原告為碩士畢業，
    目前擔任教職，月收入約80,000元初頭，家中與先生、兩名
    小孩同住；被告為大學畢業，現於補習班擔任行政人員，月
    收入約30,000元多，家中有婆婆、先生及兩名小孩，併審酌
    原告因被告之侵權行為致身體受有上開傷害，伴隨而生精神
    之痛苦可以預見，復參酌本院依職權調取兩造之復參酌兩造
    所得、名下財產（有稅務電子閘門財產所得調件明細表可考
    ，見不公開證物存置袋），及兩造之身分、年齡、地位、經
    濟狀況、車禍發生過程、原告所受損害程度等一切情狀，認
    原告請求賠償慰撫金100,000 元，尚嫌過高，應以60,000元
    為適當。 
　⒏綜上，原告依侵權行為之法律關係得向被告請求之金額為70,
    261元（計算式：醫療費7,261元＋鑑定費用3,000 元＋精神慰
    撫金60,000元＝70,261元）。　
四、綜上，原告依侵權行為之法律關係，請求被告給付70,261元
    ，為有理由，應予准許。至原告逾此部份之請求，為無理由
    ，應予駁回。
五、本件事證已臻明確，兩造其餘攻擊防禦方法及證據，核與判
    決之結果不生影響，爰不一一論列，併此敘明。
六、本件係關於財產權之訴訟其標的金額在500,000元以下之簡
    易訴訟程序，本院就原告勝訴部分，應依民事訴訟法第389
    條第1 項第3款規定，依職權宣告假執行，並依職權宣告被
    告如預供擔保，得免為假執行。
七、末按法院為終局判決時，應依職權為訴訟費用之裁判；各當
    事人一部勝訴、一部敗訴者，其訴訟費用，由法院酌量情形
    ，命兩造以比例分擔或命一造負擔，或命兩造各自負擔其支
    出之訴訟費用，民事訴訟法第87條第1項、第79條分別定有
    明文。本件原告於刑事訴訟程序附帶提起民事訴訟請求損害
    賠償，依法免徵裁判費，惟原告於本院審理期間財產損害部
    分，其訴訟標的價額371,303元（含交通費用、精神慰撫金
    、不能工作損失），是本件訴訟費用額確定為4,080元，依
    上開規定，爰確定本件訴訟費用之負擔如主文第三項所示。
中　　華　　民　　國　　111 　年　　8 　　月　　29　　日
                        臺灣臺北地方法院新店簡易庭
                                    法  官  石蕙慈
上列正本證明與原本無異。
如不服本判決，應於判決送達後20日內向本庭提出上訴狀（須按
他造當事人之人數附繕本）；如委任律師提起上訴者，應一併繳
納上訴審裁判費。
中　　華　　民　　國　　111 　年　　8 　　月　　29　　日
                                    書記官  徐子芹